【裁判字號】    97,訴,4350
【裁判日期】    971219
【裁判案由】    妨害自由
【裁判全文】
臺灣臺中地方法院刑事判決    97年度訴字第4350號
公  訴  人  臺灣臺中地方法院檢察署檢察官
被      告  丙○○
            乙○○
                      5號
            丁○○
            庚○○
            甲○○
上列被告因妨害自由案件，經檢察官提起公訴（97年度偵字第98
31號），因被告5人就被訴事實為有罪之陳述，經本院告知簡式
審判程序意旨，並聽取當事人之意見後，以簡式審判程序，判決
如下：
    主    文
丙○○共同以非法方法，剝奪人之行動自由，處有期徒刑參月，
如易科罰金，以新臺幣壹仟元折算壹日。扣案棒球棍壹支，沒收
。
乙○○、丁○○共同以非法方法，剝奪人之行動自由，均累犯，
各處拘役陸拾伍日，如易科罰金，均以新臺幣壹仟元折算壹日。
扣案棒球棍壹支，沒收。
庚○○、甲○○共同以非法方法，剝奪人之行動自由，各處有拘
役伍拾日，如易科罰金，均以新臺幣壹仟元折算壹日。扣案棒球
棍壹支，沒收。
其餘被訴傷害部分公訴不受理。
    犯罪事實
一、乙○○前於民國92年間，因業務過失傷害案件，經臺灣臺中
    地法院判處有期徒刑6月確定，於92年12月29日易科罰金執
    行完畢；丁○○前於92年間，因公共危險及過失致死案件，
    經臺灣臺中地法院分別判處有期徒刑2月、7月，應執行有期
    徒刑8月確定，於93年1月6日縮刑期滿執行完畢。緣丙○○
    與戊○○為朋友關係，丙○○因懷疑戊○○向警方檢舉其非
    法持有毒品，致其住處遭警方搜索，而心生不滿，竟夥同乙○○、丁○○、庚○○及吳家興等人，共同基於傷害及妨害
    自由之犯意聯絡，先於97年3月18日14時30分許，由丙○○
    與戊○○相約在臺中市○區○○路2段與文昌東一街口之「
    85度C咖啡店」見面，丙○○駕駛向庚○○借用之車牌號碼
    Z6- 5535號自用小客車前往赴約後，假借有朋友要向戊○○
    購買液晶電視為由，誘騙戊○○上車。甲○○則駕駛車牌號
    碼Z8 -7788號自用小客車搭載乙○○、丁○○及庚○○，先
    至臺中市北區○○○○街與青島路口等候。迨丙○○駕駛車
    牌號碼Z6-5535號車輛搭載戊○○抵達文昌東一街與青島路
    口時，乙○○隨即開啟丙○○所駕駛車輛之右前車門，將戊○○推到後座，自己坐進車內副駕駛座，丁○○、庚○○則
    分別坐進車內左後座及右後座，將戊○○包夾在後座中間，
    限制其行動自由，並由丙○○駕車，甲○○則駕駛車牌號碼
    Z8-7 788號自用小客車尾隨在後，車行途中，丙○○復指示
    丁○○及庚○○教訓戊○○，丁○○及庚○○即以手、腳壓
    制戊○○，使其趴在車後座之腳踏板，而出手毆打戊○○。
    丙○○原欲將戊○○強押往臺中市大坑山區，然車行至臺中
    市○○路大坑圓環附近時，丙○○恐該處易遭路人發現，乃
    改往臺中縣太平市山區方向行駛。嗣丙○○駕車沿臺中市○○市○○路2段南國巷右轉行駛山區○○道路，俟抵達山區
    偏僻地點後，丙○○即喝令戊○○下車，命其趴在地上，並
    由乙○○、丁○○、庚○○、甲○○其中數人，分別壓制戊○○之頭、手、腳，由丙○○持事先放置於車上其所有之鋁
    製棒球棍1支，阻止戊○○離去，再毆打戊○○之背部及右
    腳等處，戊○○因而受有右外踝骨折、雙小腿及雙膝挫傷併
    擦傷、背部、雙上臂挫傷及頭部外傷等傷害（傷害部分業經
    戊○○撤回告訴，經本院判決公訴不受理，理由後述）。之
    後，丙○○責問戊○○為何向警方檢舉其非法持有毒品，經
    戊○○以其親友牌位發誓並無向警方檢舉後，丙○○始行罷
    休。嗣丙○○命戊○○坐進車牌號碼Z8-778 8號自用小客車
    之右後座，丙○○坐在副駕駛座，乙○○與丁○○坐在後座
    ，由甲○○負責駕車，而於同日18、19時許，將戊○○載至
    臺中市○○路之金勝堂國術館門前讓其就診而釋放。庚○○
    於山區即另行駕駛車牌號碼Z6-5535號車輛離開。丙○○、
    乙○○、丁○○、庚○○及吳家興等5人即共同以上開強暴
    方法，剝奪戊○○之行動自由約達3、4小時之久。嗣經戊○○報警處理，始經警循線查獲。
二、案經臺中巿警察局第二分局報請臺灣臺中地方法院檢察署檢
    察官偵查起訴。
    理    由
壹、有罪部分：
一、訊據被告丙○○、乙○○、丁○○、庚○○、甲○○對前揭
    犯罪事實均坦承不諱，互核相符，亦核與證人即被害人戊○○於檢察官偵查中證述情節相符，復有鋁製球棒1支扣案、
    監視錄影翻拍照片5張附卷可稽。被告5人之自白因有其他證
    據可補強，且查與事實相符，均足予憑採。本案事證明確，
    被告犯行已經證明，應依法論科。
二、核被告丙○○、乙○○、丁○○、庚○○、甲○○所為，均
    係犯刑法第302條第1項之以非法方法，剝奪人之行動自由罪
    。被告5人間，就上開犯行，有犯意聯絡及行為分擔，均為
    共同正犯。查被告乙○○前於92年間，因業務過失傷害案件
    ，經臺灣臺中地法院判處有期徒刑6月確定，於92年12月29
    日易科罰金執行完畢；丁○○前於92年間，因公共危險及過
    失致死案件，經臺灣臺中地法院分別判處有期徒刑2月、7月
    ，應執行有期徒刑8月確定，於93年1月6日縮刑期滿執行完
    畢，此有被告2人臺灣高等法院被告前案紀錄表、在監在押
    紀錄表各1份在卷可參，其2人前受徒刑執行完畢，5年以內
    故意再犯本件有期徒刑以上之罪，應依刑法第47條第1項之
    規定，均論以累犯，並各加重其刑。爰審酌被告丙○○主觀
    上認告訴人戊○○有誣告情事，竟不思循平和方式處理，反
    夥同其他被告乙○○、丁○○、庚○○、甲○○以非法方式
    ，限制告訴人行動自由，行為至屬未當，且造成告訴人身心
    傷害匪淺，暨考量其等實施妨害自由之時間、犯罪手段丙○○明顯重於其他4名被告，暨其等犯後尚坦承犯行，態度良
    好，再佐以其等於本案之分工地位，暨告訴人具狀表示：民
    事部分已達成和解，刑事部分希望法院予以被告自新機會，
    從輕審判等語（此有告訴人戊○○97年12月4日具狀1份在卷
    可參）等一切情狀，分別量處如主文所示之刑，並各諭知易
    科罰金之折算標準。至被告等人所持有犯本案之棒球棍1支
    ，係共犯丙○○所有，供其等共犯本案所用之物，爰依法為
    沒收之諭知。
貳、不受理部分：
一、公訴意旨另以：被告丙○○、乙○○、丁○○、庚○○、甲○○5人，於上開時、地，共同毆打戊○○成傷，致其受有
    背部及右腳等處，戊○○因而受有右外踝骨折、雙小腿及雙
    膝挫傷併擦傷、背部、雙上臂挫傷及頭部外傷等傷害，因認
    其等觸犯刑法第277條第1項之傷害罪。
二、按告訴乃論之罪，告訴人於第一審辯論終結前，得撤回其告
    訴；又告訴經撤回者，法院應諭知不受理之判決，刑事訴訟
    法第238條第1項及第303條第3款定有明文。
三、被告被訴傷害罪部分，茲因被告5人業與告訴人戊○○達成
    和解，告訴人戊○○並聲請撤回對5人之告訴，此有和解書
    、撤回告訴狀各1份附卷可稽，依上開說明，本件就被告5人
    被訴傷害部分，逕為不受理之諭知。
據上論斷，應依刑事訴訟法第299條第1項前段、第303條第3款，
刑法第28條、第302條第1項、第47條第1項、第41條第1項前段，
刑法施行法第1條之1，判決如主文。
本案妨害自由部分經檢察官己○○到庭執行職務。
中    華    民    國    97    年    12    月    19    日
                  刑事第十庭    法  官   黃賢婷
上正本證明與原本無異。
如不服本判決，應於收受送達後10日內向本院提出上訴書狀（應
敘述具體理由並附繕本）。
上訴書狀如未敘述理由，應於上訴期間屆滿後20日內補提理由書
於本院。
                                書記官   王麗雯
中    華    民    國    97    年    12    月    19    日
附錄本案論罪科刑法條
刑法第302條第1項：
私行拘禁或以其他非法方法，剝奪人之行動自由者，處5年以下
有期徒刑、拘役或300元以下罰金。


司法院資訊處製作；財團法人民間司法改革基金會備份。
